臺灣臺南地方法院刑事判決　　　　　　　　　　　　　九十年度交易字第三四號
　　公　訴　人　臺灣台南地方法院檢察署檢察官
　　被　　　告　丁○○
　　選任辯護人　翁秋銘
右列被告因過失傷害案件，經檢察官提起公訴（九十年度偵字第五一四０號、第五二
八六號），本院判決如左：
    主  文
丁○○因過失傷害人，處拘役伍拾日，如易科罰金，以參佰元折算壹日。
    事  實
一、丁○○為大日穩鞋業有限公司負責人，其於民國九十年二月二十二日二十時四十
    分許，駕駛車號Ｊ４─９３３２號自小客貨車，沿台南市○○路○段三０一巷由
    東往西方向行駛，行至該巷與同路段三０一巷一二０弄之無號誌交岔路口作左轉
    時，本應注意汽車行駛至交岔路口，左轉彎時，應距交岔路口三０公尺前顯示方
    向燈或手勢，行至交岔路口中心處左轉，並不得佔用來車道搶先左轉，而依當時
    情形，又無不能注意之情事，其能注意竟疏未注意，未行至該交岔路口中心處即
    搶先左轉，並佔用來車道欲進入一二０弄，適有乙○○騎駛車號ＵＣＶ─７７８
    號輕機車，沿東門路二段三０一巷一二０弄由南向北駛抵該處，丁○○見狀閃煞
    不及而撞及乙○○所騎駛之機車，致乙○○人車倒地，受有左側脛腓骨折及左側
    足踝骨折之傷害。車禍事故發生後，丁○○託人以電話報警，經台南市警察局交
    通隊員警到場處理，在警員尚不知何人為肇事車輛之駕駛人前，丁○○主動表示
    其為駕駛人並自首犯行，接受裁判。
二、案經乙○○訴請及由台南市警察局第一分局報請臺灣台南地方法院檢察署檢察官
    偵查起訴。
    理  由
一、訊據被告丁○○對於右開時、地發生碰撞車禍致告訴人乙○○受傷之事實，均坦
    承不諱，並有道路交通事故調查報告表一紙、道路交通事故現場蒐證照片十二幀
    、交通事故現場勘驗圖影本及台南市警察局舉發違反道路交通管理事件通知單影
    本各一紙、奇美醫學中心診斷證明書一紙在卷可資佐證。被告丁○○雖辯稱：因
    事故現場巷道很窄且有視覺死角，告訴人車速又快，其閃避不及才會與之相撞，
    其行車並無過失云云。惟按汽車行駛至岔路口，左轉彎時，應距交岔路口三０公
    尺前顯示方向燈或手勢，行至交岔路口中心處左轉，並不得佔用來車道搶先左轉
    ，道路交通安全規則第一百零二條第一項第四款定有明文。查被告既有經正常程
    序領有駕駛執照，為有駕駛經驗之人，對於上開交通安全規則自知之甚稔，為其
    應注意之事項，而肇事當時係天候晴朗、夜間有照明、市區道路、巷弄、柏油路
    面、無標線、無號誌交岔路口、限速四十公里，有前開道路交通事故調查報告表
    載明可考，據此判斷，足見依當時狀況被告客觀上並無不能注意之情狀，況依肇
    事現場相片及前開道路交通事故調查報告表其上之事故現場圖所示，並比對兩車
    肇事路口寬度及兩車肇事位置可知，被告所行駛之東門路二段三０一巷與同路段
    三０一巷一二０弄之道路寬度均為六．四公尺，而觀之被告停放在肇事位置上之
    自小貨車該車之右後側與該三０一巷路邊距離為四．二公尺，已顯逾該巷道中心
    處，再扣除該車身寬度後，則被告所駕駛之自小貨車已明顯偏向該巷道左側行駛
    ，其行車有未達上開交岔路口之中心處即搶先左轉之行為甚明，再徵諸該自小貨
    車其車頭右前側與該一二０弄路邊距離為四．０公尺，該自小貨車整個車頭已佔
    據在該弄口之來車道上，足見被告確有左轉佔用來道行駛之事實至明，是被告其
    能注意竟疏未注意，未行至該交岔路口中心處即搶先左轉，並佔用來車道欲進入
    一二０弄，致與沿該一二０弄由南向北駛抵該處之告訴人乙○○機車發生撞擊而
    肇事，被告自有違前開規定之注意義務，其顯有過失至為明確，被告丁○○所辯
    其並無過失云云，要係卸責之詞，尚難採信。而被告之過失行為與告訴人所受上
    開傷害之間，顯有相當因果關係，亦無疑義。從而，本件事證已甚明確，被告之
    過失傷害犯行，堪以認定。
二、查被告為大日穩鞋業有限公司董事長，並非該公司之司機等情，業經被告於本院
    審訊時迭次供明在卷可按，且有經濟部公司執照、台南市政府營利事業登記證、
    有限公司變更登記事項卡等影本各一份在卷可稽，並經證人甲○○到庭陳證無訛
    ，而被告辯稱：其在偵查中誆稱大日穩有限公司董事長係伊妻舅，其係受僱於妻
    舅擔任司機送貨云云，係因畏懼遭告訴人索賠一千萬元等語，亦據證人即被告妻
    舅丙○○於本院訊問時到庭結證：「（問：為何丁○○在偵查中說受僱於你？說
    你是大日穩的負責人？）因事發當時乙○○要向丁○○索賠壹仟萬，如無法賠償
    ，就要其站好讓他撞回去。因我妹夫害怕，才說我是老闆的」等語明確（見本院
    九十年十二月十一日訊問筆錄），足見被告並非擔任大日穩鞋業有限公司司機，
    且並非以駕駛為業，應堪認定，故核被告丁○○所為，係犯刑法第二百八十四條
    第一項前段之過失傷害罪，公訴人認應依同條第二項前段之業務過失傷害罪處斷
    ，容有誤會，惟起訴事實相同，爰依法變更起訴法條，併此敘明。又被告肇事後
    未被有偵查權之公務員或機關發覺其為犯嫌前，留在事故現場向到場處理之警員
    自承犯行，進而接受裁判，此有卷附之警訊筆錄載明可考，並經被告陳明無訛，
    被告行為合乎自首之要件，應依刑法第六十二條前段減輕其刑。爰審酌被告之品
    行、應負過失責任之程度、造成告訴人傷害之結果，及被告於犯後之態度等一切
    情狀，量處如主文所示之刑，並諭知易科罰金之折算標準，以資懲儆。
據上論斷，應依刑事訴訟法第二百九十九條第一項前段、第三百條，刑法第二百八十
四條第一項前段、第六十二條前段、第四十一條第一項前段，罰金罰鍰提高標準條例
第一條前段、第二條，判決如主文。
本案經檢察官李白松到庭執行職務。
中      華      民      國      九十一      年    一    月    二十九    日
                                      臺灣臺南地方法院交通法庭
                                              法  官    張  瑛  宗
右正本證明與原本無異。
如不服本判決，應於判決送達後十日內，向本院提出上訴狀。
                                              書記官    廖  明  娟
中      華      民      國      九十一      年    一    月    二十九    日
附錄論罪科刑法條：
刑法第二百八十四條第一項
因過失傷害人者，處六月以下有期徒刑、拘役或五百元以下罰金，致重傷
者，處一年以下有期徒刑、拘役或五百元以下罰金。
